臺灣高等法院刑事判決　　　　　　　　99年度上訴字第3184號
上　訴　人　臺灣臺北地方法院檢察署檢察官
上　訴　人
即　被　告　周家銘
選任辯護人　許博森律師
上列上訴人因偽造有價證券等案件，不服臺灣臺北地方法院98年
度訴字第2143號，中華民國99年8月4日第一審判決（起訴案號：
臺灣臺北地方法院檢察署97年度偵字第18981號），提起上訴，
本院判決如下：
    主  文
原判決關於周家銘被訴行使偽造有價證券罪（票號IA0000000、
票面金額新臺幣拾萬元部分）罪暨定執行刑部分，均撤銷。
周家銘被訴行使偽造有價證券（票號IA0000000、票面金額新臺
幣拾萬元部分）部分，無罪。
其餘上訴駁回。
上開上訴駁回部分原判決所處之刑，應執行有期徒刑肆年陸月。
偽造之「臺北市大安區戶政事務所印」、「黃瑞德」印文各壹枚
、印章各壹個及如附表一所示之物、「柯承鈞」、「黃信仁」、
「李志龍」借據各壹紙，均沒收。
    事  實
一、周家銘曾因公共危險案件，經臺灣臺北地方法院於民國97年
    3 月12日以97年度店交簡字第157號判決有期徒刑2月確定，
    嗣於97年5月26日易科罰金執行完畢（於本件犯罪事實(一)構
    成累犯）。並係陳怡安所經營之元安動產質借中心（址設臺
    北市○○區○○街20號1樓，下稱元安當舖）之員工，就元
    安當舖之動產質借放款行為，為從事業務之人。
  (一)周家銘明知當舖業不得經營不動產放款業務，於97年2月間
    某日，與年籍姓名不詳，自稱為王代書之成年人，以不詳方
    式，於取得黃瑞德（另經檢察官為不起訴處分）所有，位於
    淡水鎮○○段00000-000、00000-000建號、淡水鎮○○段00
    00-0000、0000-0000地號所有權狀原本（下稱本案房地）後
    ，明知黃瑞德並無以本案房地為擔保而借款之意，竟與該名
    自稱為王代書之成年人，共同基於意圖為自己不法之所有之
    犯意聯絡，及共同行使偽造公文書之犯意聯絡，向陳怡安佯
    稱黃瑞德欲以本案房地借款新臺幣（下同）450萬元，且若
    設定抵押權至陳怡安或金主名下，將來如涉有訟爭，需至法
    院說明為由，遊說陳怡安同意將本案房地設定最高限額抵押
    權予周家銘名下，使陳怡安不疑有他而陷於錯誤，向金主調
    借資金後，將450萬元交付予周家銘。嗣於97年6月間，因有
    金主欲購買房屋，陳怡安遂向周家銘要求提出本案房地所有
    權狀原本，周家銘為避免陳怡安發現上情，遂提出由該名年
    籍不詳之王代書，於不詳時地偽造「黃瑞德」、「臺北市大
    安區戶政事務所印」印章各1枚後，偽造列印時間為97年2月
    25日9時40分、權利人周家銘、存續期間自97年2月19日至97
    年2月18日、共同擔保地號：「學府段0000-0000 0000-0000
    」、共同擔保建號「學府段00000-000 00000-000」之最高
    限額540萬元之建物登記第二類謄本（建號全部）及土地登
    記第二類謄本（部分）影本各1紙、及臺北市士林區戶政事
    務所97年2月18日印鑑證明影本1紙之公文書（含偽造之「黃
    瑞德」私印文1枚、偽造之「臺北市大安區戶政事務所印」
    公印文1枚），連同本案房地所有權狀原本，交由陳怡安而
    行使之，並由陳怡安將上開偽造之本案房地第二類謄本影本
    、印鑑證明影本、所有權狀原本放置於保險箱內存放，致生
    損害於陳怡安、黃瑞德、戶政事務所及地政事務所對於印鑑
    證明管理及土地管理之正確性。
  (二)周家銘於任職元安當舖期間，經陳怡安授權處理部分元安當
    鋪對外動產質借放款業務，竟意圖為自己不法之所有，於97
    年3月間某日，向陳怡安稱要自行對外放款，經陳怡安同意
    後，周家銘竟為將如附表一所示票載金額侵占入己，並避免
    陳怡安日後追查而掩飾上開犯行，遂基於偽造私文書、意圖
    供行使之用偽造有價證券之犯意，於97年3月間某日，偽造
    借款人為柯承鈞、黃信仁、李志龍等三人，並虛構身分證字
    號、地址後，向其借款意旨之借據各1紙（含偽造之柯承鈞
    、黃信仁、李志龍署名各1枚、指印各3枚），及渠等所簽發
    如附表一所示發票人分別為柯承鈞、黃信仁、李志龍之日期
    、金額等本票各1紙，並放置於其公事包內，並於其筆記本
    上記載金額、利息計算方式，俾利於陳怡安查詢時所需，足
    生損害於柯承鈞、黃信仁、李志龍。嗣因陳怡安於97年6月
    底發現遭周家銘詐騙後，周家銘已不知所蹤，為取回遭詐騙
    款項，遂將上開周家銘所留置於元安當舖公事包內之上開本
    票、借據取出，再持上開本票向法院聲請本票裁定，並依法
    院指示前往戶政機關調閱柯承鈞等3人之戶籍謄本，詎戶政
    機關表示查無柯承鈞等3人之戶籍資料，陳怡安始知柯承鈞
    、黃信仁、李志龍借款一事亦屬虛構之情。
二、案經陳怡安告訴及臺北市政府警察局中山分局、大安分局報
    告臺灣臺北地方法院檢察署檢察官偵查起訴。
    理  由
壹、證據能力部分：
一、刑事訴訟法第158條之3規定：「證人、鑑定人依法應具結而
    未具結者，其證言或鑑定意見，不得作為證據。」所謂「依
    法應具結而未具結者」，係指檢察官或法官依刑事訴訟法第
    175條之規定，以證人身分傳喚被告以外之人（證人、告發
    人、告訴人、被害人、共犯或共同被告）到庭作證，或雖非
    以證人身分傳喚到庭，而於訊問調查過程中，轉換為證人身
    分為調查時，此時其供述之身分為證人，則檢察官、法官自
    應依本法第186條有關具結之規定，命證人供前或供後具結
    ，其陳述始符合第158條之3之規定，而有證據能力。若檢察
    官或法官非以證人身分傳喚而以共犯、共同被告身分傳喚到
    庭為訊問時，其身分既非證人，即與「依法應具結」之要件
    不合，縱未命其具結，純屬檢察官或法官調查證據職權之適
    法行使，當無違法可言。而前揭不論係本案或他案在檢察官
    面前作成未經具結之陳述筆錄，係屬被告以外之人於偵查中
    向檢察官所為之陳述，本質上屬於傳聞證據，基於保障被告
    在憲法上之基本訴訟權，除該被告以外之人死亡、身心障礙
    致記憶喪失或無法陳述、滯留國外或所在不明而無法傳喚或
    傳喚不到、或到庭後拒絕陳述等情形外，如已經法院傳喚到
    庭具結而為陳述，並經被告之反對詰問，前揭非以證人身分
    而在檢察官面前未經具結之陳述筆錄，除顯有不可信之情況
    者外，得為證據，並應於判決內敘明其符合傳聞證據例外之
    理由；又前揭非以證人之身分在審判中之陳述筆錄，倘該被
    告以外之人已經法院以證人身分傳喚到庭並經具結作證，且
    由被告為反對詰問，或有前揭傳喚不能或詰問不能之情形外
    ，該未經具結之陳述筆錄因屬審判上之陳述，自有證據能力
    ；若係在另案法官面前作成之陳述筆錄，本質上亦屬傳聞證
    據，自得依本法第159條之1第1項之規定，認有證據能力。
    不能因陳述人未經具結，即一律適用本法第158條之3之規定，
    排除其證據能力（最高法院97年台上字第2175號裁判要旨可
    資參照）。
二、次按被告以外之人於審判外之言詞或書面陳述，除法律有規
    定者外，不得作為證據，刑事訴訟法第158條之3及第159 條
    第1項分別定有明文。另依同法第159條之5規定：「被告以
    外之人於審判外之陳述，雖不符前4條之規定，而經當事人
    於審判程序同意作為證據，法院審酌該言詞陳述或書面陳述
    作成時之情況，認為適當者，亦得為證據。當事人、代理人
    或辯護人於法院調查證據時，知有第159條第1項不得為證據
    之情形，而未於言詞辯論終結前聲明異議者，視為有前項之
    同意」。
三、查告訴人陳怡安於警詢時之陳述均係被告以外之人於審判外
    之陳述，被告之選任辯護人亦主張其警詢之陳述為傳聞證據
    ，是告訴人於警詢之陳述無證據能力。而告訴人於97年12月
    12日、97年12月30日、98年04月22日、98年7月7日、98年8
    月28日於檢察官訊問時所為陳述，均非檢察官以證人身分訊
    問之，其身分既非證人，即與「依法應具結」之要件不合，
    縱未命其具結，純屬檢察官調查證據職權之適法行使，當無
    違法可言。被告辯護人雖主張告訴人上開陳述無證據能力，
    惟審酌告訴人上開於檢察官面前未經具結之陳述筆錄，係依
    告訴人本身之認知及親身之經驗為陳述，並無顯有不可信之
    情況，被告之選任辯護人亦未提出告訴人於檢察官前之陳述
    有何不可信情況之事證，是告訴人於檢察官訊問時所為之陳
    述，依刑事訴訟法第159條之1規定有證據能力。
四、除上所述外，本件下列所引供述證據，經本院當庭提示，檢
    察官、被告及辯護人均無意見，且未於本院言詞辯論終結前
    聲明異議，本院審酌該等證據作成之情況，認為適於為本件
    認定事實之依據，依刑事訴訟法第159條之5第2項規定，應
    具有證據能力。另以下所引非供述證據，並無證據顯示係實
    施刑事訴訟程序之公務員違背法定程序所取得之證據，亦無
    刑事訴訟法第159條之4之顯有不可信之情況與不得作為證據
    之情形，自有證據能力。
貳、有罪部分：
一、訊據被告周家銘矢口否認涉有上開犯行，辯稱略以：土地謄
    本、印鑑證明均不是伊偽造的，伊無偽造能力，是有一位自
    稱代書的王先生，跟伊說有一個房子要借錢，但這筆錢根本
    就沒有借出去，借據、本票部分是伊寫給客人看的範本，這
    些借據、本票都是放在伊公事包的廢棄資料，告訴人不能將
    之拿來做證據來告伊云云。
二、經查：
  (一)事實一、(一)部分：
    1.本案列印日期為97年2月25日之房地第二類謄本影本、臺
      北市士林區戶政事務所97年2月18日印鑑證明1紙非屬真正
      文件一情，除據被告供述於卷外，另細繹該文件所載內容
      ，其中本案房地第二類謄本影本部分，其上權利存續期間
      係記載97年2月19日至97年2月18日，而被告之權利登記次
      序為0000-000，登記日期為民國97年2月22日，又臺北市
      士林區戶政事務所97年2月18日印鑑證明影本1紙，其上蓋
      有「臺北市大安區戶政事務所印」公印文1枚，均有本案
      房地第二類謄本影本、印鑑證明影本1紙在卷可按（見97
      年度發查字第2187號卷第115至118頁），而上開權利存續
      期間之記載方式，除與一般權利存續期間之記載方式明顯
      錯誤外，而臺北市士林區戶政事務所所出具之印鑑證明，
      亦無使用「臺北市大安區戶政事務所印」公印文之可能，
      均屬公眾週知之事實；另列印日期為97年2月25日之第二
      類謄本影本，經與告訴人陳怡安所提出臺北市中山地政事
      務所之97年7月29日建物登記第二類謄本（部分）淡水鎮
      ○○段00000-000建號所示之記載內容互核結果，本案房
      地之第2登記次序之登記權利人應為第一商業銀行股份有
      限公司、登記日期為94年12月26日，被告顯非本案房地之
      最高限額抵押權之設定權利人等情，亦屬昭然（見上開發
      查卷第119至120頁）。另據證人黃瑞德於原審審理時亦證
      稱97年2月18日印鑑證明並非其所有等語（見原審卷(一)第
      88頁），是本案房地列印日期為97年2月25日之第二類謄
      本影本、臺北市士林區戶政事務所97年2月18日印鑑證明1
      紙應係偽造一情，足堪認定。
    2.另據告訴人以證人身分於原審審理時結證稱：「人家拿房
      子權狀來借錢，就去設定給我們，我們就付款。」、「（
      問：這件黃瑞德的不動產抵押經過，你是否知情，情況為
      何？）知道，是被告處理的。」、「被告說有人要借錢，
      當時我也沒有錢，我還先跟別人調錢，再借錢，被告拿印
      鑑章、權狀、還有一些證明機關文件，已經設定了，設定
      權人是周家銘，被告還說這間房子是乾淨的，完全沒有借
      款紀錄。後來出事之後，我就把資料交給律師，想要跟黃
      瑞德要錢，但是發現所有權狀是真的但是已經被報遺失且
      已經被補發了，其他的印鑑、地政機關資料、鋼印都是偽
      造的。」、「（問：你在付錢之前，被告有無拿上述不動
      產抵押資料給你看？）付錢之前沒有，因為我調錢的當舖
      要求要有權狀，所以我叫被告把權狀押在調錢的當舖，調
      錢的當舖拿錢給被告，被告再交付給王先生，等我把票開
      給該間當舖後，被告拿權狀資料拿回來。」、「（問：這
      間房子當時你有實際交付450萬元給借款人嗎？）有，對
      方有付1、2個月的利息，是被告去收錢的。」、「（問：
      450萬元你是如何給付？）別間當舖先幫我出錢，我再開
      票給該間當舖，錢是交給周家銘去處理的。」、「（問：
      你何時取得不動產抵押資料？）我忘記了，因為資料都放
      在被告身上，後來是被告交給我，我放在保險箱，應該是
      97年5、6月的時候，最後交給我是6月多的時候。」、「
      （問：你當時有同意被告不動產設定抵押是設定他的名字
      嗎？）我本來是說要設定我的金主的名字，被告跟我說這
      個不動產借貸的時候，他怕如果要到法院，我們不會回答
      ，所以先設定在被告名下。」、「（問：關於本案系爭
      450萬元的房子，趙娟娟是否知情？）她知道我當舖有兩
      間房子，她是我最大的金主，幾乎錢都是跟她調的。」、
      「應該有1、2百，我就是會湊錢，所以我在錄音帶裡面有
      跟被告說，如果我進去坐牢的話，設定人要改成趙娟娟，
      被告也跟我說好，我想她拿最多錢出來，我想說給她一點
      價值的東西。」、「（問：這450萬元的房子跟趙娟娟有
      何關係？）因為她有大金額保單或是基金，解約都需要時
      間，就是我跟趙娟娟說我欠多少錢，她就會跟我說要我過
      去拿錢，幾乎我的生意她都有出到資金，因為被告3點的
      時候拿回來，但是趙娟娟沒有辦法在30分鐘內湊錢給我，
      所以要先跟其他當舖借錢，她再給我錢，我把錢還給張振
      誠他們。」、「（問：你剛才有提到450萬元的資金，趙
      娟娟跟張振誠各出多少錢？）一開始450萬元都是張振誠
      出的錢，趙娟娟是事後調錢給我，我現在沒有辦法記得數
      額是多少。」、「（問：張振誠450萬元是如何拿給你的
      ？）是被告去拿的，是被告拿權狀給張振誠，被告一開始
      跟我們說沒有辦法設定我們的名字，因為錢是張振誠的，
      450萬元是他直接拿給被告的，當時我以為是這樣子，但
      到現在我知道事情是假的，因為根本沒有設定，我有打電
      話給張振誠說周家銘會過去，事後張振誠跟我要這筆錢，
      我有還張振誠。還完之後，被告把權狀、設定資料帶回來
      。」等語（分別見原審卷(一)第81至82頁、卷(二)第96頁）。
    3.依上開證人陳怡安之陳述，其對於被告曾拿本案房地之權
      狀表示所有權人欲借款450萬元及其有向金主調借款項450
      萬元、款項是被告拿的等情證述甚詳。核與證人趙娟娟於
      原審證稱：「（問：你是否知道有間淡水一棟房子的事情
      嗎？）知道。」、「因為陳怡安是當舖，我在那裡是投資
      他，我做金主，他那時是跟我說，淡水英專路有一間房子
      ，我記得金額是貸款450萬元，我記得是問我是否要出資
      金，我借給陳怡安的錢都是我自己的保單貸款，我貸款後
      再把錢借給陳怡安，因為金額蠻大的，我當時也會怕，擔
      心錢放出去不穩當，那時因為周家銘我那時叫他小周，這
      個案子是周家銘跟我們解釋，因為我當時是對口是陳怡安
      ，陳怡安當時有說是否要把房子的名字要登記在我的名下
      ，陳怡安怕我不放心，周家銘說以後常常上法院，這樣對
      金主很麻煩，因為法律這塊我不是很懂，我覺得很麻煩，
      就沒有設定到我的名下。周家銘也有拿權狀給我看。」、
      「（問：當時你借多少錢給陳怡安？）金額我忘記了，我
      資金借給陳怡安，因為都是保單借款，我有登記，應該不
      是450萬都是我出的，應該其中有200多萬元是我的，其他
      部分我不知道。」、「（問：你講的英專路是指鄧公路的
      房子嗎？）反正就是淡水的房子，因為周家銘有拿權狀給
      我們看。」、「我印象中只有看到權狀，但是我沒有注意
      到抵押權是否有登記，因為金額很大陳怡安問說要不要轉
      設定到我的名下。」、「陳怡安問我是否要出資，他都會
      先電話問我，他說小周接一個案子回來，問我是否要出資
      ，我幾乎天天會去當舖，當時應該是沒有，但是小周後來
      有拿權狀回來，我就有看到。」、「我當時有看到，但是
      我不記得是何人，但不是周家銘。我出資要放貸款的房子
      ，權狀上面不管是所有權人、抵押權人都沒有周家銘的名
      字，所以我才要出資。」、「（問：周家銘拿給你看到的
      權狀是影本，還是正本？）不記得，我只記得紙張是黃色
      的。」等語大致相符（見原審卷(二)第130至135頁），足認
      本案房地之借款確實係由被告承辦、被告並曾向告訴人、
      趙娟娟表示將本案房地之抵押權設定在其名下較方便及且
      告訴人確實有向金主調借款項等情，足堪採信。
    4.又證人張振誠於原審亦證稱：「（問：你為何會借款給陳
      怡安？）我應該是這樣陳述，我不是直接借給他，陳怡安
      拿板橋土地，約柴盛培跟我一起談，陳怡安是柴盛培的金
      主，但後來陳怡安自己出來開當舖，資金不夠，他就找柴
      盛培出來跟我談，拿他家板橋土地跟我借800萬，後來過
      了不知道是3個月還是半年跟我增貸200萬，總計板橋土地
      我借了1000萬元。」、「（問：你有曾經把錢拿給周家銘
      過？）周家銘有常常來我的店，我記得是陳怡安的車子，
      陳怡安來跟我調錢，陳怡安叫周家銘開來跟我調錢。」、
      「（問：陳怡安開庭的時候，曾經說450萬元部分是他打
      電話給你，再由周家銘跟你接洽的，是否如此？）我每個
      月的案卷很多，他們只要有案卷，都會拿案子來跟我借錢
      ，很多很多借款，我跟柴盛培他們來往兩年多，我跟陳怡
      安大約來往了幾個月，案子很多，問我450萬元，我沒有
      辦法回答你這個問題。他常常打電話給我借錢，我是看案
      子，我沒有印象。」、「（問：陳怡安透過柴盛培向你調
      錢的時候，是否會交付給你不動產所有權狀？）有很多件
      ，都是拿房地產來跟我借錢，但我不知道是否是陳怡安的
      借據。陳怡安除了板橋房地外，沒有拿其他的不動產來向
      我借款。因為他們團體要借錢都是透過柴盛培，有可能是
      陳怡安把案卷拿給柴盛培，柴盛培來跟我借錢。我可能被
      蒙在鼓裡面，因為柴盛培說案子是他的，我手上有好幾件
      這樣的案子，但我實際去找借錢的人時，實際借款金額沒
      有向他們向我調的這麼多錢。」等語（原審卷(二)第166
      至167頁）。證人張振誠雖無法明確證實告訴人或被告有
      以本案房地向其調借款項，惟其明確證稱其與告訴人間有
      多筆房地產之借貸關係及被告常常到伊店裡等語屬實。
    5.互核上開證人之證述，雖證人趙娟娟對於其究竟出資多少
      、證人張振誠對於告訴人陳怡安或被告是否有以本案房地
      向其調取款項等情未能明確證述，然或因證人趙娟娟、張
      振誠與告訴人業務往來繁多，證人張振誠並曾透過中間人
      柴盛培與告訴人陳怡安進行資金出借，參以案發時點相距
      證人趙娟娟、張振誠於原審行交互詰問程序時點業已近2
      年有餘，是此部分自難期待證人等可為清楚記憶，然證人
      張振誠就告訴人陳怡安曾直接或間接向其調取金錢一情，
      並未否認，再參酌上揭證人趙娟娟、陳怡安所述內容，顯
      見告訴人確實有因被告承辦之本案房地借款案向金主調借
      款項。此外，被告對於自稱「王代書」之成年人有拿本案
      房地權狀來借款、此借款案係伊處理等情亦不否認，被告
      於偵查、原審審理時亦供稱曾將其身分證件交由該名代書
      設定抵押權等語，若本案房地之借款案最後並未將款項實
      際借貸予借款人，何以上開「王代書」會提供被告為最高
      限額抵押權人之偽造之本案房地列印日期為97年2月25日
      之第二類謄本影本？顯見被告確有以將最高限額抵押權設
      定於被告名下，以避免金主或陳怡安起疑，而以本案房地
      向證人陳怡安詐得向金主調借之450萬元現金無訛，是被
      告辯稱本案房地並無借款交易云云，顯非可採。
  (二)事實一、(二)部分：
    1.上揭犯罪事實，業據證人陳怡安於原審審理時證稱：「（
      問：97年3月間關於柯承鈞、黃信仁、李志龍的借款經過
      你是否知悉？）不知道。」、「（問：你當時有拿這3張
      本票借據向法院申請本票裁定強制執行？）對。」、「（
      問：結果為何？）查無此人。」、「（問：你為何有這3
      張本票及借據？）在被告包包裡面找到的，因為公司出事
      之後，被告失蹤，我們清查公司，在被告遺留在公司的包
      包內查到幾張本票，我想可以根據這幾張本票去要錢，沒
      有想到也是假的。」、「（問：在97年3月間，你有無見
      過這幾張本票及借據嗎？）沒有。」、「（問：你回去是
      否可以查詢這3張本票借據的付款情形？）當時被告父親
      生病的時候，他錢不夠用，他叫我拿一筆錢出來，讓他自
      己在外面放貸，金額有快1000萬，再加上兩間房子450萬
      及250萬。我是等到被告不見了，才在他包包內找到這3張
      本票，我以為真的有這3個人來跟被告借錢，我就拿去做
      本票裁定。」等語（見原審卷(一)第82頁背面），並有載有
      身分證字號、地址後，向告訴人周家銘借款意旨之借據各
      1紙（含偽造之柯承鈞、黃信仁、李志龍署名各1枚、指印
      各3枚），及渠等所簽發如附表一所示發票人分別為柯承
      鈞、黃信仁、李志龍之日期、金額等本票各1紙、臺灣士
      林地方法院97年度票字第6091號民事裁定、臺灣板橋地方
      法院97年度票字第6547號民事裁定、臺灣臺北地方法院97
      年度票字第26 449號民事裁定影本各1份在卷可稽（見97
      年度偵字第1898 1號卷第162至169頁），另經本院依上開
      借據上記載之借款人姓名（柯承鈞、黃信仁、李志龍）及
      對照之身分證號碼查詢該三人之戶籍資料，查詢結果為依
      借據上記載之姓名及對照之身分證號碼均查無該人資料，
      此有本院戶役政等資訊查詢表附卷可證，是如附表一所示
      之本票及卷附柯承鈞、黃信仁、李志龍之借據、本票之內
      容均係虛偽及係被告所偽造等情，應至為明確。
    2.被告雖以前詞置辯，並辯稱「那時候，在外面我做借款的
      業務，有一些老前輩教我，不可以要求不可以強迫他們簽
      立本票、借據，所以我會寫一些範本。」云云。然查，如
      附表一所示之本票及前開卷附柯承鈞、黃信仁、李志龍之
      借據所記載金額，其中黃信仁、李志龍部分所記載之金額
      ，核與被告於其所親筆書寫之97年日曆筆記本內所記載之
      金額一致，亦有原審勘驗筆錄（見原審卷(二)第168頁背
      面至169頁）及97年日曆筆記本1本（附於原審證物袋）附
      卷可按，且為被告所自承係屬其親筆書寫等語（見原審卷
      (二)第210頁背面），則若被告填載如附表一所示之本票及
      卷附柯承鈞、黃信仁、李志龍之借據之目的，僅係單純書
      寫範本，僅需書寫1份並約略記載概要即可，何須書寫3份
      ？且觀之卷附借據內容記載，其內容對於借款人之身分、
      借款原因、金額、日期等事項均記載詳實，該3份借據之
      記載內容、日期亦均不相同，又何以須在其所親筆書寫之
      前揭97年日曆筆記本中，記錄借款人之借款金額、天數及
      利息計算方式？此外，參以被告於偵查時亦供承：「（問
      ：柯承鈞、黃信仁、李志龍是何人？）我不認識」、「（
      問：何人所寫？）這應該是我的字，這字是我寫的」、「
      （問：這些是否向公司借錢？）是，但不知道有沒有借，
      應該還有本票。」、「（問：有何意見？）有本票就表示
      有借錢。」、「（問：這些人何來？）打電話來的。」等
      語（見97年度偵字第18981號卷第204頁），亦與被告於審
      理時所辯僅係書寫範本云云不符。且若證人陳怡安知悉上
      開柯承鈞、黃信仁、李志龍均不存在，何以會將所取得本
      票向法院聲請本票裁定，而使己身陷入行使偽造有價證券
      罪嫌可能，是證人陳怡安證稱確有交付被告款項對外放款
      ，其應非知悉柯承鈞、黃信仁、李志龍均非實際存在之人
      一情，應可採信；又柯承鈞、黃信仁、李志龍既屬不存在
      之借款人，被告竟以此等不存在之借款人，填製如附表一
      所示之本票及前開卷附柯承鈞、黃信仁、李志龍之借據、
      並於筆記本上記載金額、日期、利息，顯見其將取自陳怡
      安交付款項占為己用，並求能於陳怡安詢問時能清楚交代
      放款明細及掩飾其侵占犯行遭陳怡安發覺，而偽造如附表
      一所示之本票及前開卷附借據，足認被告有意圖供行使之
      用而偽造如附表一所示本票及前開卷附借據之犯行。
  (三)綜上所述，被告辯解均係事後卸責之詞，不足採信。本件事
    證明確，被告上揭犯行，均堪認定，應依法論科。
三、論罪部分：
  (一)按刑法上之偽造有價證券罪，以無權簽發之人冒用他人名義
    簽發者，即為成立。凡未經授權或逾越授權之範圍，而以他
    人名義擅為簽發支票者，即與未受委任，擅權制作無異，均
    屬無權制作，而無解於偽造有價證券之罪責。被害人雖授權
    被告於空白支票填寫金額，並以之為特定用途，該金額與受
    款人均為特定，係屬附條件之授權，被告私擅填寫金額後，
    自行使用，已逾越授權範圍，自應令負偽造有價證券罪責（
    最高法院75年度台上字第2619號、72年台上字第7112號判例
    意旨參照）。又按銀行支票，係以券面載明金額而欲實行其
    金額之權利，必須占有該支票，且該支票得自由轉讓，具有
    流通之性質，自係有價證券之一種，以他人空白支票偽填內
    容而資行使者，即屬偽造有價證券，最高法院31年上字第40
    9號著有判例。再者，行使偽造之有價證券以使人交付財物
    ，本即含有詐欺之性質，倘所交付之財物，係該證券本身之
    價值，其詐欺取財屬行使偽造有價證券之行為，不另論以詐
    欺取財罪。反之，如行使該偽造之有價證券，係供擔保或作
    為新債清償而借款，則其借款之行為，已屬行使偽造有價證
    券行為以外之另一行為，應再論以詐欺取財罪（參照最高法
    院25年上字第1814號判例意旨、90年度臺上字第5416號判決
    意旨參照）。又按刑法第336條第2項所謂業務侵占須侵占自
    己持有他人之物，必須其物歸其持有，從而侵占之，方與該
    罪構成要件相合。如原無持有關係，其持有乃由其詐欺之結
    果，則根本上無侵占之可言，自難以侵占罪論擬。
  (二)事實一、(一)部分：被告以本案房地向陳怡安佯稱貸放款項為
    由，而詐取450萬元部分，陳怡安係認將所調取款項交放款
    予自稱王代書之人，尚難謂有使被告取得持有關係。是核被
    告此部分所為，係犯刑法第216條、同法第211條之行使偽造
    公文書罪、同法第339條第1項之詐欺取財罪。被告與自稱「
    王代書」之成年人就事實一、(一)所示之犯行間，有犯意聯絡
    及行為分擔，為共同正犯。上開偽造「臺北市大安區戶政事
    務所印」公印文、偽造「黃瑞德」私印文，均為偽造公文書
    之階段行為，其偽造公文書後持以行使，偽造之低度行為應
    均為行使之高度行為所吸收，均不另論罪。又被告與自稱「
    王代書」之成年人，先後偽造列印日期為97年2月25日之房
    地第二類謄本影本、臺北市士林區戶政事務所97年2月18日
    印鑑證明等公文書，顯係於密接時、地，先後為之，於法應
    認係出於單一犯意，為偽造行為之數個舉動，侵害一個法益
    ，為接續犯時、地密接，為接續犯。被告所犯上開行使偽造
    公文書罪及詐欺取財罪間，就行為人而言，係基於一個犯罪
    意思決定為之，自社會通念觀察，均具有緊密結合性，應評
    價為一個犯罪行為，屬一行為觸犯數罪名之想像競合犯，應
    依刑法第55條規定，從較重之行使偽造公文書罪處斷。至於
    被告共犯行使偽造公文書罪部分，公訴意旨所記載之適用法
    條為刑法第213條，然此部分於該條文後係記載偽造公文書
    ，是此部分應係誤載，並經原審當庭諭知更正（見原審卷(二)
    第212頁），自無庸諭知變更法條，附此敘明。
  (三)事實一、(二)部分：本件被告係受僱於告訴人而非合夥，業據
    告訴人於原審證述在卷（見原審卷(一)第76頁背面），被告於
    任職元安當舖期間，經陳怡安授權處理部分元安當舖對外放
    款業務，並經陳怡安提供資金放款，而取得如附表一所示金
    額款項後，未實際放款，並侵占入己，自屬就業務上所持有
    之物轉易為所有之意，且為掩飾上揭侵占犯行，而偽造有價
    證券，自有供行使之用之意。是核被告此部分所為，係犯刑
    法第210條之偽造私文書罪、同法第201條第1項之意圖供行
    使之用而偽造有價證券罪、同法第336條第2項之業務侵占罪
    。又被告接續利用其執行放款業務機會，而接續侵占陳怡安
    所交付如附表一所示之上開款項，是各次侵占其業務上所持
    有款項之行為，顯係於密接時、地，先後為之，於法應認係
    出於單一犯意，為侵占行為之數個舉動，侵害一個法益，為
    接續犯，屬單純一罪，應僅論以業務侵占一罪。另被告偽造
    「柯承鈞」、「黃信仁」、「李志龍」之署押，均為偽造私
    文書、偽造有價證券之部分行為之階段行為，均不另論罪。
    又被告先後偽造「柯承鈞」、「黃信仁」、「李志龍」名義
    之借據、本票，顯係於密接時、地，先後為之，其目的均在
    於掩飾其上開業務侵占犯行，是名義人雖有不同，然該等名
    義人因非實際存在，應認亦係出於單一犯意所為，為接續犯
    ，屬單純一罪，應僅分論以偽造私文書、意圖供行使之用而
    偽造有價證券一罪。被告所犯上開偽造私文書、偽造有價證
    券罪及業務侵占罪間，就行為人而言，係基於一個犯罪意思
    決定為之，自社會通念觀察，其偽造支票與侵占業務上所持
    有之支票進而提兌票款之行為，均具有緊密結合性（即被告
    偽造文書、偽造有價證券之目的係在達其侵占之意圖或掩飾
    其侵占之犯行），應評價為一個犯罪行為，屬一行為觸犯數
    罪名之想像競合犯，應依刑法第55條規定，從較重之偽造有
    價證券罪處斷。
  (四)被告有犯罪事實欄一所載犯罪科刑及執行之情形，此有臺灣
    高等法院被告前案紀錄表可憑，其受徒刑之執行完畢，5年
    以內間故意再為本案事實一、(一)之有期徒刑以上之罪（97年
    6月間行使偽造公文書），為累犯，應依刑法第47條1項規定
    加重其刑。
四、駁回上訴部分：
  (一)原判決就被告上開行使偽造公文書、偽造有價證券罪部分，
    本同上見解，適用刑法刑法第28條、第201條第1項、第210
    條、第211條、第216條、第336條第2項、第339條第1項、第
    55條、第47條第1項之規定，並審酌被告素行，且侵占、詐
    取財物金額非低，及偽造本票之數額，嚴重影響社會財貨安
    全及交易秩序；未賠償告訴人分文，犯後態度不佳，兼衡其
    利用告訴人之信賴而為不法行為之犯罪手段、智識程度、犯
    罪動機、目的、生活狀況等一切情狀，分別就事實一、(一)部
    分，量處有期徒刑2年6月、事實一、(二)部分，量處有期徒刑
    3年4月，經核原判決就此部分認事用法及量刑均無不當。
  (二)被告猶執陳詞否認此部分犯罪而提起上訴，為無理由，被告
    就此部分上訴，亦應予駁回。
  (三)另檢察官於收受原判決提起上訴後，雖於上訴期間內之99年
    8月23日提出上訴書表示對原判決全部聲明不服，惟據檢察
    官於100年3月7日函稱「本件上訴範圍、內容詳如上訴書及
    補充理由書所載，對原判決全部聲明不符之『全部』為誤載
    」，是依檢察官於99年8月23日、25日提出之上訴書及補充
    上訴理由書，其內容僅對原判決無罪及不另為無罪之諭知部
    分提出上訴理由，故檢察官對於事實一、(一)(二)部分並未提起
    上訴，附此敘明。
五、沒收及定執行刑：
  (一)被告所犯上開行使偽造公文書、偽造有價證券罪，應分論併
    罰，已如前述，應依刑法第51條第5款之規定，定其應執行
    刑如主文第四項所示。
  (二)沒收部分：
    1.事實一、(一)部分：本案列印日期為97年2月25日之房地第
      二類謄本影本、臺北市士林區戶政事務所97年2月18日印
      鑑證明各1紙，業因行使交予告訴人，而非被告所有，雖
      無從宣告沒收，但其上偽造之「臺北市大安區戶政事務所
      印」、「黃瑞德」印文各1枚，及未扣案之「臺北市大安
      區戶政事務所印」、「黃瑞德」印章各1枚，無證據顯示
      業已滅失，不問屬於犯人與否，爰依刑法第219條規定，
      均應宣告沒收。
    2.事實一、(二)部分：未扣案如附表一編號1至3所示之本票，
      均屬偽造之有價證券，不問屬於犯人與否，爰依刑法第20
      5 條規定，均應宣告沒收；至於本票上偽造之「柯承鈞」
      、「黃信仁」、「李志龍」之署名各1枚、指押各2枚，係
      附著於上開本票票上，已隨各該本票之沒收而包括在內，
      爰毋庸再為沒收之諭知。另未扣案之「柯承鈞」、「黃信
      仁」、「李志龍」借據各1紙，未經被告交付予告訴人行
      使，為被告所有因犯罪所生之物，應依刑法第38條第1項
      第3款，宣告沒收；至於借據上偽造之「柯承鈞」、「黃
      信仁」、「李志龍」之署名各1枚、「柯承鈞」、「李志
      龍」指押各3枚、「黃信仁」指押共4枚，係附著於上開借
      據上，已隨各該借據之沒收而包括在內，亦毋庸再為沒收
      之諭知。
、無罪部分：
一、公訴意旨略以：
  (一)被告周家銘未經告訴人陳怡安同意，盜用陳怡安之印章，於
    如附表二（即起訴書附表一、二、三、四）所示時間，擅自
    簽發陳怡安於新光商業銀行（下稱新光銀行）新埔分行支票
    存款帳戶（帳號0000-00-000000-0）如附表二所示之支票，
    將其存入如附表二所示周嘉玲等與元安當舖之業務無關係之
    人之帳戶後，將款項侵占入己，因認被告此部分涉犯刑法第
    336條第2項之業務侵占罪嫌、同法第201條第1項之意圖供行
    使之用而偽造有價證券罪嫌等語。
  (二)又被告於97年6月16日代理告訴人陳怡安向新光銀行天母分
    行請領陳怡安於該行之支票存款帳戶（帳號：000000000000
    0號）支票50張（票號IA0000000號至IA0000000號）後，竟
    意圖為自己不法所有，先將上開50張支票本拆解後，將票號
    IA0000000號至IA0000000號及IA0000000號支票共11張據為
    己有，並將偽造票號IA0000000號票面金額30萬元之支票後
    ，存入周嘉玲於新光銀行士林分行（帳號0000000000000）
    帳戶內，再將其餘支票裝訂後交予告訴人陳怡安，企圖掩飾
    犯行，嗣經告訴人陳怡安及時發現而將上開11紙支票掛失止
    付，被告始未得逞，因認被告此部分涉犯刑法第336條第2項
    之業務侵占罪嫌、同法第201條第1項之意圖供行使之用而偽
    造有價證券罪嫌等語。
  (三)被告周家銘明知葉雨薇（另經檢察官為不起訴處分）所持有
    之勞力士男女鑲鑽對錶為贗品，僅值市價7萬元，竟意圖為
    他人不法利益，於97年2月22日違背其職務，故意以顯不相
    當之70萬元價格收當，致生損害於告訴人陳怡安；復明知不
    知情之洪瑄韓係受戴士鈞（另經檢察官為不起訴處分）委託
    ，將係贗品之勞力士男鑽表於不詳時間，持向周家銘典當借
    款，周家銘竟意圖為他人不法之利益，違背其職務，以與市
    價顯不相符之43萬元之收當，致生損害於告訴人陳怡安；因
    認被告此部分涉犯刑法第342條第1項之背信罪嫌等語。
二、按犯罪事實應依證據認定之，無證據不得認定犯罪事實。被
    告之自白，不得作為有罪判決之唯一證據，仍應調查其他必
    要之證據，以察其是否與事實相符。不能證明被告犯罪者，
    應諭知無罪之判決。刑事訴訟法第154條第2項、第156條第2
    項、第301條第1項分別定有明文。又按事實之認定，應憑證
    據，如未能發現相當證據，或證據不足以證明，自不能以推
    測或擬制之方法，以為裁判基礎；此所稱認定犯罪事實所憑
    之證據，雖不以直接證據為限，間接證據亦包括在內；然而
    無論直接或間接證據，其為訴訟上之證明，須於通常一般之
    人均不致有所懷疑，而得確信其為真實之程度者，始得據為
    有罪之認定，倘其證明尚未達到此一程度，而有合理之懷疑
    存在時，即無從為有罪之認定，（最高法院40年台上字第86
    號、76年台上字第4986號判例要旨參照）。次按，告訴人之
    告訴，係以使被告受刑事訴追為目的，是其陳述是否與事實
    相符，仍應調查其他證據以資審認；被害人之陳述如無瑕疵
    ，且就其他方面調查又與事實相符，固足採為科刑之基礎，
    倘其陳述尚有瑕疵，則在未究明前，遽採為論罪科刑之根據
    ，即難認為適法（最高法院52年台上字第1300號、61年台上
    字第3099號判例參照）。又按刑法第342條之背信罪，以有
    取得不法利益或損害本人利益之意圖為必要，若無此意圖，
    即屬缺乏意思要件，縱有違背任務之行為，並致生損害於本
    人之財產或其他利益，亦難律以本條之罪，另背信罪必須違
    背任務之行為，具有為圖取不法利益，或圖加不法損害之意
    思，為構成要件，若本人利益之受損害，乃基於正當原因，
    並非不法，則因缺乏犯罪意思要件之故，即難律以本罪（最
    高法院30年上字第1210號判例、53年台上字第2429號判例意
    旨可資參照）。
三、訊據被告堅詞否認涉有此部分犯行，辯稱：告訴人所有之支
    票幾乎都放在辦公室，有時放在告訴人的包包，告訴人有委
    託伊簽發過很多支票，不能因告訴人想不起來哪些支票係自
    己簽發的，就告伊盜開支票，另伊分辨不出手錶之真假，典
    當的錢也沒有經過伊等語。
四、經查：
  (一)上揭公訴意旨(一)部分：
    1.證人陳怡安先後於原審審理時證稱「我的親朋好友大部分
      都是我的金主，一、兩個是之前柴盛培介紹的。被告到最
      後有介紹一個他的堂哥，名字不記得。」、「（問：你有
      請被告調度過資金？）他的堂哥我有跟他調過錢，每次金
      額不一定，有時10萬、20萬，大約3、4次，都是開票給他
      ，每次開票金額大都是10萬、10萬，是否有超過不記得，
      但是錢都已經還清了。」、「（問：你向被告介紹的人要
      調錢如何還款？）開支票。」、「（問：是否你親自開票
      ？）有時候是我，有時候是我叫被告開票，我有在場。」
      、「（問：你說支票都是你在保管，是否如此？）支票我
      都放在辦公桌上面，印章我下班的時候會帶走。」、「（
      問：你在開支票的時候，會按照順序一張一張的開下去？
      ）是，但是我不會去記得票號。」、「附表一編號3、附
      表二編號1-5、8、9是我簽的，但附表二編號4部分因支票
      沒有印到，好像是我簽的，附表三1-5是我簽的，附表四
      編號3-5是我簽的。」、「（問：你所簽發的支票，為何
      你還來告被告？）我一開始針對被告的是存在周嘉玲的帳
      戶30萬元，我一開始是提告這部分，後來我把有問題的支
      票全部都列出來，我一開始去警察局提出的只有壹張。剛
      剛支票確定是我開的，附表一8-12是存在周嘉玲的帳戶，
      但是被告當初是跟我說跟表哥調的，為何錢會存在周嘉玲
      的帳戶，我現在是懷疑他拿我的錢借我。」、「我剛才已
      經解釋過，我一開始告是告30萬元，我後來把所有的票申
      請出來，我出事的時候，我開票的票根，他們把票根全部
      偷走，我金主要我把所有的票調出來，有些帳號我沒有看
      過，所以我才把可疑的帳戶提出，請庭上幫我們查。」、
      「（問：就支票部分，你有無定期跟被告對帳？）偶爾。
      」、「（問：對帳結果為何？）我們常常對帳，我們是對
      這個月接了多少案子，但是支票不會對帳，但是我自己開
      的支票，我會寫下來，我後來才發現有問題。」等語（見
      原審卷(一)第77至85頁），是證人陳怡安於前揭經警逮捕前
      ，就其本人所有之支票確有授權被告開立或為調取資金所
      需提供被告支票調取款項，且於上開期間均與被告對帳並
      記載支票開立情形，而以證人陳怡安使用支票情況，隨身
      攜帶印章，及於上開發現系爭支票跳號後，隨即提出告訴
      等情以觀，豈有可能容任被告未經其同意而開立如附表二
      所示票據，又證人陳怡安上開證述，亦於審理時表明僅出
      於懷疑之情，而無其他實據可資佐證，自難僅以此告訴人
      陳怡安之單一指述，遽為被告不利之認定。
    2.另如附表二所示存託帳戶中，其中周嘉玲部分存入票據款
      項，係因廣告費或證人陳怡安向被告調取資金後，開立票
      據經被告存入，亦據證人陳怡安證述於卷，其餘所示帳戶
      ，分屬馬慶祥、王樹堂、詹志健、廖百代、鍾采容、曾華
      嵩所有，其中馬慶祥與證人張振誠間有多筆資金往來紀錄
      ，有上海商業儲蓄銀行新竹分行99年3月2日上新竹字第09
      90000030號函所載帳戶00000000000000為馬慶祥所有，及
      所附往來明細在卷可稽（見原審卷(一)第108至131頁），另
      鍾采容則為證人王樹堂配偶，另曾華嵩則為證人王樹堂姊
      夫，渠等所存入證人陳怡安名義票據係由證人王樹堂所提
      供，又上開證人張振誠、王樹堂與證人陳怡安間均有資金
      調度往來關係，均屬金主等情，除據證人陳怡安、張振誠
      、王樹堂於原審審理時證述在卷外（見原審卷(二)第135頁
      背面、第166頁），並有兆豐國際商業銀行中山分行99年3
      月22日（99）兆銀中山字第00086號函所載，帳戶0000000
      0000，戶名鍾采容之帳戶往來紀錄、第一商業銀行中山分
      行99年3月25日一中山字第00081號函所載，帳戶00000000
      000係曾華嵩所有及交易明細等件可按（見原審卷(二)第30
      至37頁、第67至75頁、第98至99頁），顯見告訴人於此部
      分之告訴範疇顯出於懷疑所致，而關於起訴書附表二、三
      、四部分，及起訴書附表一之部分金額，經告訴人同意公
      訴檢察官於99年5月19日當庭表示減縮犯罪事實，亦有原
      審審理筆錄在卷可稽（見原審卷(二)第129、136頁背面），
      此部分雖不生撤回效力，然亦可佐認此部分並無積極證據
      足資證明被告犯罪。
    3.檢察官雖以被告應提出票號GB0000000、GB0000000、GB00
      00000、GB0000000、GB0000000、GB0000000等6張支票之
      原因關係以證明被告有經告訴人授權簽發支票為由提起上
      訴，然如所述，告訴人此部分之指述顯係基於懷疑所為而
      無其他積極證據足以佐證其陳述與事實相符，且被告並無
      自證無罪之義務，此部分並無積極證據足以證明被告有盜
      開告訴人所有如附表二所之支票，檢察官此部分上訴理由
      ，顯難採信。
  (二)上揭公訴意旨(二)部分：
    1.證人陳怡安先後於原審證稱「（問：你說你的票是放在公
      司，是否放在你辦公室內？）是。」、「（問：平常辦公
      室有無上鎖？）沒有。」、「（問：辦公室除被告外，還
      有哪些員工？）武炳暢、王文珍、被告，另外還有一個女
      生我忘記名字，還有蘇嘉豪，還有劉治豪下午才會來。」
      、「（問：你的辦公室沒有上鎖，辦公室還有其他員工，
      你如何確認你遺失的空白票據是被告竊取的？）你是說那
      10張嗎？因為那支票是被告去領的。應該是說11張。」、
      「（問：被告不是領完之後就交給你嗎？）是。」、「（
      問：他領完之後交給你之後，你有無馬上發現票有少？）
      沒有，因為我沒有馬上檢查。」、「（問：IA0000000支
      票，你是否有掛失止付？）有。」等語（見原審卷(一)第84
      頁）、「（問：印章、支票是何人保管？）我，我都會放
      在桌上，因為我都在辦公室，都放在辦公室桌上，要走的
      時候，我就會帶其中一樣走。被告會來跟我拿印章，從我
      的帳戶領錢。如果今日接一筆生意，缺多少錢跟我說。領
      完錢，印章會還我。」、「我6月27日我被陷害毒品槍枝
      ，我被警察抓走，我在看守所待了一天，我的印章、支票
      放在公司，我交保出來後，我回到公司，我的印章有盒子
      ，我發現剩下盒子印章不見了，禮拜天我發現，我出事那
      天我有一個金主來，我有開一張支票給他，我回來後，發
      現中間少一張支票，我很肯定我被抓走之前，我有開給我
      的金主是79號的支票，是否是79號支票我要再查查看。」
      、「（問：被告是否有權限幫你開支票？）我在的時候，
      我在辦公室我在忙的時候，他幫我開支票，他都會告訴我
      。我在公司的時候，要開給金主的時候，有時候他會告訴
      我，我知道這個票要開給金主，他就會拿票去給金主換錢
      。」、「我一開始針對被告的是存在周嘉玲的帳戶30萬元
      ，我一開始是提告這部分，後來我把有問題的支票全部都
      列出來，我一開始去警察局提出的只有1張。」、「問【
      提示97年度發查字第2187號第9頁，票號IA0000000的支票
      影本】為何開立？）這不是我開的。」、「（問：你是否
      有授權被告開的？）沒有，就是我剛剛說的79號票號是我
      被抓之前開立的，回來發現上開支票，我被抓回來之後我
      肯定最後一張開79，我回來翻支票本，發現支票本的票是
      81 ，發現中間跳掉一張80，我有去銀行查，我以為是銀
      行不見了，漏掉一張票，銀行跟我說禮拜五有人存進去，
      我說不是我開的，銀行說那我要存30萬進去，所以我才去
      提存。」、「（問：當時你有無發現是何人開立這張支票
      ？）我記得是6月27日出事後的下一個禮拜一，我找被告
      跟武炳暢去新光銀行天母分行，中途被告說他家裡出事，
      他就先下車，後來我們到銀行的時候，經理跟我說票是存
      在周嘉玲的帳號，我後來打電話給律師說我想要告，被告
      就打電話給我，我好像有打給被告，我忘記他有沒有接電
      話，被告跟武炳暢都說不要告被告，被告說他家裡出事，
      才會弄這筆錢，因為一開始我只有發現這筆錢。」、「（
      問：被告有無傳簡訊給你？）有。」、「（問：簡訊內容
      有提到『這張票』是哪張票？）就是剛剛講的IA0000000
      這張票。
      」、「（問：被告說之所以開IA0000000的支票是因為他
      先向王樹堂借款40萬元，還有一個顏雍仁借款10萬元，之
      後他先以現金償還，再跟你結算，所以你應該要付款30萬
      元，事實是否如此？）當然不是，事實是我發現這30萬元
      存在他妹妹的帳戶後，被告才發簡訊道歉，他如何可能幫
      我償還，他是我的員工，他沒有幫我付錢。我不認識顏雍
      仁。」、「（問：資料顯示IA0000000號支票是在97年6月
      30日你有去掛失止付，那當時你有發現851-86 0支票有問
      題嗎？）沒有，只有發現880那1張，因為那本支票是好的
      ，前面的封也是好的，我被警察帶走的時候，是開一張79
      的，我回去要開一張支票給我姐姐，發現票號是81，為何
      少一張80且連存根都不見了，這時沒有發現其他的不見了
      。」等語（見原審卷(一)第77至80頁、原審卷(二)第41頁）。
    2.此部分雖據告訴人陳怡安於原審作證時指證歷歷，然依告
      訴人陳怡安上開證述，可知可以接觸證人陳怡安所使用票
      據之人顯非僅被告而已，自難排除另有他人拿取票號IA00
      00000號至IA0000000號支票共10張之可能，況被告果若於
      97年6月16日領取票據後，侵占其中票號IA0000000號至IA
      0000000號所示支票，何以未將所侵占之支票開立後，再
      將所得金額侵占入己，是此部分告訴人之指述顯有疑義，
      尚難認有積極證據足資證明被告此部分之犯罪。
    3.另告訴人陳怡安於97年6月27日晚間10時許經警逮捕，而
      上揭票號IA0000000號空白支票，經蓋用陳怡安印文，並
      填載發票日97年6月30日、票面金額30萬元後，存入周嘉
      玲於新光銀行士林分行帳戶內，嗣經陳怡安發現而於97年
      6月30日將上開支票掛失止付及除票號IA0000000號之支票
      外，陳怡安就票號IA0000000號至IA0000000號支票，均有
      連續開立票據使用，並留存支票票根等情，雖據告訴人指
      述歷歷，證人趙娟娟、王樹堂亦證稱知道陳怡安因案經警
      逮捕外（見原審卷(二)第131頁背面、第135頁背面），並有
      支存票據製票／核發／作廢資料、票號IA0000000號支票
      正反面影本、退票理由單影本、掛失止付票據提示人資料
      查報表、遺失票據申報書、票據掛失止付通知書等件（見
      發查卷第8至9頁、97年度偵字第18421號卷第19至21頁）
      、支票票根影本22紙、臺灣新光商業銀行天母分行支票簽
      發情形資料（見偵緝卷第142至144頁、原審卷(二)第1至25
      頁）附卷可佐，被告對此亦不否認，惟被告及其辯護人於
      原審辯稱：30萬元這筆款項是有債權債務關係，是被告以
      其本人名義，向王樹堂、顏雍仁借款40萬元、10萬元後，
      經被告於97年7月以現金還款後，經與陳怡安結算後，因
      陳怡安尚積欠被告30萬元，故由被告開立系爭支票兌現等
      語（見原審卷(一)第47頁），經查：
      依告訴人上開證詞，票號IA0000000號、面額30萬元之
        支票應係其遭警逮捕後即97年6月27日至30日間遭被告
        盜開，惟據告訴人陳怡安於本院審理時提出97年度記有
        元安當舖相關帳務之日曆筆記簿內容，其中97年6月20
        日記載「小周開票30萬元票開6/30」、97年6月30日記
        載「小周30萬元票款（6/20調）」，此記載顯與上揭票
        號IA0000000號之支票發票日期、票面金額相符。另縱
        告訴人有依票號之先後連續開立使用，然據告訴人提出
        票號IA0000000號至IA0000000號支票存根影本（見偵緝
        卷第142至144頁）所載，該存根上日期與票號之先後並
        無關聯（即其存根上日期並非依票號先後順序而記載）
        ，足認其存根上之日期之記載應係發票日期而非真正簽
        發支票之日期，則尚難依票號IA0000000支票存根記載
        係97年6月27日即認告訴人係該日簽發，故並無證據足
        以證明上揭票號IA0000000支票係97年6月27日後所簽發
        ，而依上開日曆筆記本所載，上揭支票顯可能係於97年
        6月20日即簽發，告訴人陳怡安此部分指述是否與事實
        相符，顯屬可疑。
      況如前所述，告訴人陳怡安於前揭經警逮捕前，就其本
        人之票據確有授權被告開立或為調取資金所需提供被告
        票據調取款項之情形，且於上開期間均與被告對帳並記
        載支票開立情形，參以告訴人陳怡安使用支票情況，隨
        身攜帶印章，被告應無機會未經告訴人同意而開立上揭
        支票，足認被告上開辯解，尚非無據。
    4.又被告雖於97年6月30日傳送簡訊內容為「陳大哥！雖然
      今天這張票是我自己過的，但是我知道我這樣做是不對的
      ！...」等語，有簡訊內容翻拍照片在卷可按（見偵緝卷
      第119至121頁）。惟被告辯稱：簡訊是伊傳的，告訴人原
      本要錢這筆錢，我不願意讓他延，伊所謂做錯是指公司還
      有很多帳目要處理。這筆錢是伊借給告訴人的，要還給金
      主的，跟金主調的錢時間還沒有到，伊就先存到周嘉玲的
      銀行提示，因為擔心告訴人會賴帳等語。且如前所述，附
      表二所示告訴人所有之支票亦為元安當舖交易往來所簽發
      使用之支票，告訴人對此原本亦指稱係被告所盜開，然經
      告訴人於原審多次核對後才發現係伊簽發或授權員工被告
      、武炳暢等人簽發，故尚難排除告訴人對於上揭支票之使
      用亦有所遺忘或誤認之可能。另告訴人於偵查中亦陳稱被
      告有幫伊調過款項，伊有開票給被告做憑證等語（見偵緝
      卷第24頁），而告訴人所有如附表二(一)所示之支票一存入
      被告妹妹周嘉玲之銀行帳戶內，足認告訴人與被告間亦有
      金錢往來，告訴人並曾多次簽發支票予被告，是尚難僅憑
      上開簡訊內容有提及「今天這張票是我自己過的，但是我
      知道我這樣做是不對的」等語即遽為被告不利之認定。綜
      上，此部分亦無積極證據足以證明被告有侵占告訴人陳怡
      安所有上揭票號IA0000000號空白支票、盜蓋陳怡安印文
      ，並填載發票日97年6月30日、票面金額30萬元，存入周
      嘉玲帳戶內之犯行。
  (三)上揭公訴意旨(三)部分：
    1.被告於97年2月15日、97年2月22日，分別以43萬元、70萬
      元，收當證人洪瑄韓、葉雨薇（即葉麗華）所交付之勞力
      士鑲鑽男錶1支、舊勞力士男女鑲鑽對錶（下稱系爭鑽錶
      ），係柴盛培交由證人戴士鈞，並分別帶同證人洪瑄韓、
      葉雨薇前往元安當舖進行典當，而由被告接洽本件業務，
      所交付之質當金額分由洪瑄韓、葉雨薇交予柴盛培，而被
      告於收當之際，曾帶同葉雨薇前往士林區進行鑑定，並於
      車上撥打電話表示可以典當70萬元，及洪瑄韓持系爭鑽錶
      典當時，被告曾持系爭鑽錶外出委託他人鑑定等情，業據
      證人葉雨薇、戴士鈞分別於原審審理時證述明確（見原審
      卷(一)第150至162頁），並據證人洪瑄韓於本院審理時證述
      屬實。且證人洪瑄韓、葉雨薇進入元安當舖典當之際，證
      人戴士鈞有刻意迴避之情，亦據證人戴士鈞供承於卷，並
      有元安當舖當票彩色影本7紙、系爭鑽錶照片9張在卷可稽
      （見原審卷(一)第171至182頁），並為被告所不爭執，自堪
      信為真。
    2.至於系爭鑽錶為贗品一情，雖據證人許文彥於原審審理時
      證述屬實（見原審卷(一)第162至167頁），惟被告否認於典
      當時知悉系爭鑽錶係贗品，證人洪瑄韓、葉雨薇、戴士鈞
      亦均證稱典當時並不知道系爭鑽錶係贗品等語明確，況一
      些名錶之真偽並非一般未從事相關鐘錶行業或涉略相關知
      識之人所能辨識，依證人許文彥亦於原審證稱「（問：像
      這樣假的勞力士錶，價值為何？）20年前臺灣很流行的，
      因為真品很貴，鑽石是真的、黃金也是真的、但不是勞力
      士的真品，白的大約4、50萬元，黃的大約3、40萬元。97
      年間幾乎現在已經沒有在流通，都賣到大陸去，因為現在
      沒有人要買，因為我沒有在賣，所以我無法提供價格。拿
      到光華商場應該可以就融掉的K金、鑽石價格。」等語（
      見原審卷(一)第165頁），再觀之原審卷附系爭鑽錶照片，
      能否立即明顯辨認系爭鑽錶確屬係贗品，實屬可疑，是尚
      難認被告於典當前或典當之際即知悉系爭鑽錶係贗品。
    3.且依證人許文彥之證述，被告確實有在電話中向證人許文
      彥詢問過勞力士鑽錶之初步鑑定真偽方法及市價，又依證
      人洪瑄韓、葉雨薇戴士鈞之證詞，並無證據證明被告有於
      典當系爭鑽錶中獲有財產上之不法利益，若被告有為戴士
      均或柴盛培取得不法益或損害元安當舖利益之意圖，而有
      犯意聯絡之情，何以證人戴士鈞會於典當前另行迴避，又
      被告又何需大費周章駕車帶同證人葉雨薇前往士林地區而
      欲進行鑑定之舉，是此部分難認有積極證據足資證明被告
      有為自己或第三人不法利益或損害告訴人利益之不法犯意
      。被告縱未將洪瑄韓、葉雨薇所典當系爭鑽錶交由證人許
      文彥親自鑑定，此部分或有業務執行之疏失，實難排除要
      屬柴盛培、戴士均刻意隱瞞所致，自難謂此部分被告確有
      取得不法利益或損害本人利益之意圖。檢察官以被告不具
      專業鑑定手錶之知識，又未經正常鑑定程序將系爭鑽錶送
      鑑定師傅許文彥鑑定，有刻意隱瞞告訴人未將系爭鑽錶送
      鑑定之事實，顯有損害告訴人利益為由提起上訴，然如前
      所述，本件事證至多僅能證明被告處理系爭鑽錶典當過程
      有未盡周全之過失責任，尚難僅此推論被告有背信之犯罪
      故意，檢察官就此部分亦未提出其他積極證據，故檢察官
      此部分上訴理由，亦難採信。
五、綜上所述，公訴人所舉事證，不足以排除合理性之懷疑，形
    成被告犯有如公訴意旨所指業務侵占、偽造有價證券及背信
    罪嫌之確切心證。此外，復查無其他積極事證，足認被告有
    何上開公訴意旨所指之犯行，揆諸首開規定及說明，此部分
    犯罪不能證明，原審遽就上開公訴意旨(二)中之被告被訴偽造
    票號IA0000000號票面金額30萬元之支票、存入周嘉玲於新
    光銀行士林分行帳戶部分，認其成立業務侵占、偽造有價證
    券等罪，而予論罪科刑，即有違誤，被告就此部分否認犯罪
    而提起上訴，為有理由，自應由本院將原判決此部分撤銷，
    就被告被訴此偽造有價證券部分為無罪之諭知。另上開公訴
    意旨(一)(二)其他被訴業務侵占、偽造有價證券部分及公訴意旨
    (三)被訴背信部分，經原審詳查後，認此部分公訴人所提證據
    ，仍有合理之懷疑，無從形成被告有罪之確信，因而分別為
    不另為無罪之諭知及無罪之判決，核原審此部分認事用法並
    無違誤，應予維持。檢察官上訴，仍執陳詞，請求撤銷改判
    ，核無理由，此部分上訴應予駁回。
據上論斷，應依刑事訴訟法第369條第1項前段、第368條、第364
條、第299條第1項前段、第301條第1項，刑法第28條、第201條
第1項、第210條、第211條、第216條、第336條第2項、第339條
第1項、第55條、第47條第1項、第51條第5款、第205條、第219
條、第38條第1項第3款，刑法施行法第1條之1，判決如主文。
本案經檢察官陳大偉到庭執行職務。
中    華    民    國   100    年    3     月    23    日
                  刑事第十庭  審判長法  官  宋  祺
                                    法  官  高玉舜
                                    法  官  陳明珠
以上正本證明與原本無異。
如不服本判決，應於收受送達後十日內向本院提出上訴書狀，其
未敘述上訴之理由者並得於提起上訴後十日內向本院補提理由書
（均須按他造當事人之人數附繕本）「切勿逕送上級法院」。
                                    書記官  胡勤義
中    華    民    國   100    年    3     月    28    日
附錄：本案論罪科刑法條全文
中華民國刑法第201條
（有價證券之偽造變造與行使罪）
意圖供行使之用，而偽造、變造公債票、公司股票或其他有價證
券者，處3 年以上 10 年以下有期徒刑，得併科 3 千元以下罰
金。
行使偽造、變造之公債票、公司股票或其他有價證券，或意圖供
行使之用，而收集或交付於人者，處 1 年以上 7 年以下有期徒
刑，得併科 3 千元以下罰金。
中華民國刑法第210條
（偽造變造私文書罪）
偽造、變造私文書，足以生損害於公眾或他人者，處 5 年以下
有期徒刑。
中華民國刑法第211條
（偽造變造公文書罪）
偽造、變造公文書，足以生損害於公眾或他人者，處 1 年以上
7 年以下有期徒刑。
中華民國刑法第216條
（行使偽造變造或登載不實之文書罪）
行使第 210 條至第 215 條之文書者，依偽造、變造文書或登載
不實事項或使登載不實事項之規定處斷。
中華民國刑法第336條
（公務公益侵占罪、業務侵占罪）
對於公務上或因公益所持有之物，犯前條第 1 項之罪者，處 1
年以上 7 年以下有期徒刑，得併科 5 千元以下罰金。
對於業務上所持有之物，犯前條第 1 項之罪者，處 6 月以上
5 年以下有期徒刑，得併科 3 千元以下罰金。
前二項之未遂犯罰之。
中華民國刑法第339條
（普通詐欺罪）
意圖為自己或第三人不法之所有，以詐術使人將本人或第三人之
物交付者，處 5 年以下有期徒刑、拘役或科或併科 1 千元以下
罰金。
以前項方法得財產上不法之利益或使第三人得之者，亦同。
前二項之未遂犯罰之。
 附表一：
┌─────┬───────┬────┬───┬────┐
│票號      │票面金額      │發票日  │發票人│偽造之署│
│          │              │        │      │押      │
├─────┼───────┼────┼───┼────┤
│WG0000000 │新臺幣40萬元  │97.03.18│柯承鈞│署名1枚 │
│          │              │        │      │、指印2 │
│          │              │        │      │枚      │
├─────┼───────┼────┼───┼────┤
│WG0000000 │新臺幣70萬元  │97.03.24│李志龍│同上    │
├─────┼───────┼────┼───┼────┤
│WG0000000 │新臺幣50萬元  │97.03.24│黃信仁│同上    │
└─────┴───────┴────┴───┴────┘
附表二：
(一)託收於周嘉玲新光銀行士林分行帳戶
┌──┬──────────┬────┬─────┐
│編號│告訴人支票票號（新光│ 發票日 │  金額    │
│    │銀行新埔分行）      │        │          │
├──┼──────────┼────┼─────┤
│ 1  │GB0000000           │97-05-07│10萬元    │
├──┼──────────┼────┼─────┤
│ 2  │GB0000000           │97-05-12│10萬元    │
├──┼──────────┼────┼─────┤
│ 3  │GB0000000           │97-05-12│10萬元    │
├──┼──────────┼────┼─────┤
│ 4  │GB0000000           │97-05-10│12萬9000元│
├──┼──────────┼────┼─────┤
│ 5  │GB0000000           │97-05-17│15萬元    │
├──┼──────────┼────┼─────┤
│ 6  │GB0000000           │97-05-25│10萬元    │
├──┼──────────┼────┼─────┤
│ 7  │GB0000000           │97-06-03│30萬元    │
├──┼──────────┼────┼─────┤
│ 8  │GB0000000           │97-06-04│10萬元    │
├──┼──────────┼────┼─────┤
│ 9  │GB0000000           │97-06-05│10萬元    │
├──┼──────────┼────┼─────┤
│ 10 │GB0000000           │97-06-06│10萬元    │
├──┼──────────┼────┼─────┤
│ 11 │GB0000000           │97-06-07│10萬元    │
├──┼──────────┼────┼─────┤
│ 12 │GB0000000           │97-06-08│10萬元    │
├──┼──────────┼────┼─────┤
│ 13 │GB0000000           │97-06-20│20萬元    │
├──┴──────────┼────┴─────┤
│      小     計           │       167萬9,000元 │
└─────────────┴──────────┘
(二)：託存於鍾采容帳戶
┌──┬──────────┬────┬─────┐
│編號│告訴人支票票號（新光│發票日期│   金額   │
│    │銀行新埔分行）      │        │          │
├──┼──────────┼────┼─────┤
│ 1  │GB0000000           │97-04-16│50萬元    │
├──┼──────────┼────┼─────┤
│ 2  │GB0000000           │97-04-18│50萬元    │
├──┼──────────┼────┼─────┤
│ 3  │GB0000000           │97-04-22│50萬元    │
├──┼──────────┼────┼─────┤
│ 4  │GB0000000           │97-05-01│50萬元    │
├──┼──────────┼────┼─────┤
│ 5  │GB0000000           │97-05-02│50萬元    │
├──┼──────────┼────┼─────┤
│ 6  │GB0000000           │97-05-05│70萬元    │
├──┼──────────┼────┼─────┤
│ 7  │GB0000000           │97-05-13│70萬元    │
├──┼──────────┼────┼─────┤
│ 8  │GB0000000           │97-06-17│10萬元    │
├──┼──────────┼────┼─────┤
│ 9  │GB0000000           │97-06-23│10萬元    │
├──┴──────────┼────┴─────┤
│     小      計           │      410萬元       │
└─────────────┴──────────┘
(三)：託存於王樹堂帳戶
┌──┬──────┬─────┬──────┐
│編號│告訴人支票票│ 發票日   │   金額     │
│    │號（新光銀行│          │            │
│    │新埔分行）  │          │            │
├──┼──────┼─────┼──────┤
│ 1  │GB0000000   │97-04-23  │50萬元      │
├──┼──────┼─────┼──────┤
│ 2  │GB0000000   │97-04-24  │50萬元      │
├──┼──────┼─────┼──────┤
│ 3  │GB0000000   │97-04-25  │50萬元      │
├──┼──────┼─────┼──────┤
│ 4  │GB0000000   │97-05-09  │40萬元      │
├──┼──────┼─────┼──────┤
│ 5  │GB0000000   │97-05-16  │50萬元      │
├──┼──────┼─────┼──────┤
│ 6  │GB0000000   │97-06-04  │70萬元      │
├──┼──────┼─────┼──────┤
│ 7  │GB0000000   │97-07-02  │20萬元      │
├──┴──────┴─────┼──────┤
│        小       計           │330萬元     │
└───────────────┴──────┘
(四)：託收帳戶
┌──┬──────┬─────┬──────┬───────┐
│編號│告訴人支票票│ 發票日   │   金額     │託存帳號及姓名│
│    │號（新光銀行│          │            │              │
│    │新埔分行）  │          │            │              │
├──┼──────┼─────┼──────┼───────┤
│ 1  │GB0000000   │97-06-12  │15萬元      │0000000000000 │
│    │            │          │            │廖百代        │
├──┼──────┼─────┼──────┼───────┤
│ 2  │GB0000000   │97-05-28  │60萬元      │00000000000000│
│    │            │          │            │馬慶祥        │
├──┼──────┼─────┼──────┼───────┤
│ 3  │GB0000000   │97-06-10  │10萬元      │0000000000000 │
│    │            │          │            │詹志健        │
├──┼──────┼─────┼──────┼───────┤
│ 4  │GB0000000   │97-06-25  │10萬元      │同上          │
├──┼──────┼─────┼──────┼───────┤
│ 5  │GB0000000   │97-04-18  │50萬元      │00000000000   │
│    │            │          │            │曾華嵩        │
├──┴──────┴─────┼──────┴───────┤
│        小       計           │           145萬元          │
└───────────────┴──────────────┘